臺灣屏東地方法院民事判決　　　　　　　 96年度訴字第414號
原　　　告　財團法人汽車交通事故特別補償基金
　　　　　　　　　　　　樓
法定代理人　乙○○
訴訟代理人　甲○○
　　　　　　丙○○
被　　　告　丁○○
上列當事人間請求損害賠償事件，本院於民國96年11月28日言詞
辯論終結，判決如下：
    主  文
被告應給付原告新臺幣壹佰萬元，及自民國九十六年八月二十四
日起至清償日止，按週年利率百分之五計算之利息。
原告其餘之訴駁回。
訴訟費用由被告負擔三分之二，餘由原告負擔。
    事實及理由
一、本件被告未於言詞辯論期日到場，核無民事訴訟法第386 條
    各款所列情形，爰依原告聲請，由其一造辯論而為判決。
二、原告起訴主張：被告於民國95年11月19日，駕駛車牌號碼D8
    —6277號自用小客車，在屏東縣屏東市○○路○段與光明街
    口處，與訴外人潘仕傑騎乘之車牌號碼ZCH —222 號機車發
    生碰撞，潘仕傑因之傷重不治死亡。因被告肇事是時所駕駛
    之上開自用小客車未投保強制汽車責任保險，原告已依強制
    汽車責任保險法之規定，補償潘仕傑之遺屬即其父戊○○、
    其母翁美麗醫療給付新臺幣（下同）1 萬2,372 元、死亡補
    償金150 萬，合計為151 萬2,372 元。又戊○○、翁美麗既
    分為潘仕傑之父、母，渠等就潘仕傑之死亡，精神上自受有
    相當大之痛苦，自各得向被告請求非財產上之損害賠償，該
    賠償金額並以每人150 萬元為適當。再戊○○、翁美麗對被
    告既有此部分之損害賠償請求權，則依強制汽車責任保險法
    第42條第2 項之規定，原告自得代位渠等行使之，爰依民法
    第184 條、第194 條等規定，請求被告賠償損害等語。並聲
    明：被告應給付原告151 萬2,372 元，及自起訴狀繕本送達
    被告翌日（即96年8 月24日）起至清償日止，按週年利率百
    分之5 計算之利息。
三、被告經合法通知固未於言詞辯論期日到場，惟據其提出書狀
    辯稱：被告對於上揭時、地駕車與潘仕傑發生車禍，並導致
    潘仕傑死亡之事實固不爭執，然潘仕傑就車禍之發生亦與有
    疏忽、未先停止於交岔路口，讓幹道車優先通過，即貿然駛
    越等過失，故應依民法第217 條規定，減少被告賠償金額2
    分之1等語。並聲明：求為判決駁回原告之訴。
四、按「因故意或過失，不法侵害他人之權利者，負損害賠償責
    任」、「汽車、機車或其他非依軌道行駛之動力車輛，在使
    用中加損害於他人者，駕駛人應賠償因此所生之損害」，民
    法第184 條第1 項前段、第191 條之2 前段分別定有明文。
    次按，「特別補償基金於給付補償金額後，得代位行使請求
    權人對於損害賠償義務人之請求權。」強制汽車責任保險法
    第42條第2 項前段亦有明定。查本件原告主張被告於前揭時
    、地，駕駛未投保強制汽車責任保險之車牌號碼D8—6277號
    自用小客車，因駕駛行為有所疏失，致與騎乘車牌號碼ZCH
    —222 號機車之潘仕傑發生車禍，並導致潘仕傑傷重不治死
    亡，原告並已補償潘仕傑之遺屬即其父戊○○、其母翁美麗
    醫療給付1 萬2,372 元、死亡補償金150 萬，合計為151 萬
    2,372 元等情，業據原告提出醫療費用收據、汽車交通事故
    特別補償金收據、委託書等件為證（見本院卷第7-11頁、第
    60頁），並為被告所不爭執，復經本院依職權調閱本院96年
    度交訴字第47號刑事偵審卷宗核閱無訛，是堪認原告此部分
    之主張為真。被告駕駛汽車，既因過失而致潘仕傑死亡，則
    依諸前開法條之規定，被告自應賠償因此所生之損害。是原
    告於補償潘仕傑之遺屬戊○○、翁美麗後，依上揭強制汽車
    責任保險法第42條第2 項前段規定，代位行使請求權人即戊
    ○○、翁美麗對於被告之請求權，自屬有據。從而，本件之
    爭點乃在於(一)原告得代位行使潘仕傑遺屬即戊○○、翁美麗
    對被告之損害賠償請求權之項目及金額各為何？(二)被告所應
    給付予原告之金額共若干？茲分述如下：
  (一)原告得代位行使潘仕傑遺屬即戊○○、翁美麗對被告之損害
    賠償請求權之項目及金額各為何？
  1.按不法侵害他人致死者，被害人之父、母，雖非財產上之損
    害，亦得請求賠償相當之金額。民法第194 條定有明文。茲
    原告既得代位行使戊○○、翁美麗對於被告之請求權，有如
    前述，則其自得代位戊○○、翁美麗依民法第194 條請求被
    告給付非財產上之損害賠償。
  2.按慰藉金之賠償須以人格權遭遇侵害，使精神上受有痛苦為
    必要，其核給之標準固與財產上損害之計算不同，然非不可
    斟酌雙方身分資力與加害程度，及其他各種情形核定相當之
    數額，最高法院著有51年台上字第223 號判例足資參照。經
    查，戊○○、翁美麗分為潘仕傑之父、母，而潘仕傑係74年
    3 月4 日出生，其因系爭車禍死亡，時年僅21歲餘，渠等遽
    然喪子，悲痛之情實難以言喻，精神上必受有極大痛苦。又
    戊○○係39年5 月5 日出生，名下有坐落高雄縣田寮鄉○○
    ○段223 、223-1 、223-2 地號土地（地目分別為建、道、
    建）、坐落同縣燕巢鄉○○段603 、605 、614 地號土地（
    地目均為建）、坐落同縣燕巢鄉○○段177 地號田賦各1 筆
    ，及車牌號碼3K2-3563號汽車1 部，此有戊○○之戶籍謄本
    及稅務電子閘門財產所得調件明細表附卷可憑（見本院卷第
    47頁、第54-56 頁）；翁美麗為48年11月12日出生，高職畢
    業，現無業，其名下有門牌號碼屏東縣屏東市○○街23-2號
    房屋1 棟，及坐落屏東縣屏東市○○段690 地號土地1 筆，
    有翁美麗之戶口名簿影本、稅務電子閘門財產所得調件明細
    表及警詢筆錄在卷（見本院卷第61頁、第57-58 頁，及臺灣
    高雄地方法院檢察署95年度相字第2142號相驗卷第12頁）；
    而被告則為70年9 月9 日出生，國小畢業，從事資源回收業
    ，其名下有車牌號碼3ZL-1071號汽車1 部，亦有被告之警詢
    筆錄及稅務電子閘門財產所得調件明細表可稽（見前揭相驗
    卷第8 頁及本院卷第52頁）。另被告於肇事後確有棄潘仕傑
    於不顧，逕行逃逸之情事，已經被告於本院刑事庭審理時自
    承在卷，有本院調閱之前開96年度交訴字第47號刑事卷宗可
    資憑佐。本院斟酌戊○○、翁美麗所受之痛苦程度，及渠等
    與被告前開經濟狀況及身分、地位，並審酌被告於肇事後竟
    棄潘仕傑於不顧，逕自逃逸，所為實屬非是等一切情狀，認
    被告應各給付戊○○、翁美麗非財產上之損害賠償以100 萬
    元為適當，原告主張應各給付150 萬元，逾此部分，尚屬過
    當。
  (二)被告所應給付予原告之金額共若干？
    按「損害之發生或擴大，被害人與有過失者，法院得減輕賠
    償金額，或免除之。」民法第217 條第1 項定有明文。被告
    抗辯潘仕傑就系爭車禍與有過失，亦應負過失責任2 分之1
    ，而為原告所不爭執（見本院卷第65頁），則依諸前開民法
    第217 條第1 項之規定，自應減輕被告賠償責任百分之50。
    依此計算，則原告得代位戊○○、翁美麗請求被告賠償之金
    額為100 萬元【計算式：（1,000,000 ＋1,000,000） ×
    0.5 ＝1,000,000 】。
五、綜上，原告依強制汽車責任保險法第42條第2 項前段規定，
    代位請求被告給付100 萬元，及自起訴狀繕本送達被告翌日
    （即96年8 月24日）起至清償日止，按週年利率百分之5 計
    算之利息，核屬有據，應予准許；逾此部分之請求，則無理
    由，應予駁回。
六、據上論結，原告之訴為一部有理由、一部無理由，依民事訴
    訟法第385 條第1 項前段、第79條，判決如主文。
中　　華　　民　　國　　96　　年　　12　　月　　11　　日
                  民事第一庭  法　官　徐美麗
正本係照原本作成。
如不服本判決，應於收受送達後20日內向本院提出上訴書狀，其
未表明上訴理由者，應於提出上訴後20日內向本院補提理由書狀
（均須按他造當事人之人數附繕本）。
中　　華　　民　　國　　96　　年　　12　　月　　11　　日
                              書記官　曾文玲
